【裁判字號】    89,易,3555
【裁判日期】    900827
【裁判案由】    詐欺
【裁判全文】
臺灣高雄地方法院刑事判決                        八十九年度易字第三五五五號
    公  訴  人  臺灣高雄地方法院檢察署檢察官
    被      告  甲○○
右列被告因詐欺案件，經檢察官提起公訴（八十九年度偵字第一二四六一號）及併案
審理（八十九年度偵字第二二七七一號），本院判決如左：
    主  文
甲○○幫助意圖為自己不法之所有，以詐術使人將本人之物交付，處有期徒刑參月，
如易科罰金，以參佰元折算壹日，緩刑貳年。
    事  實
一、甲○○於民國八十九年二、三月間，因經濟窘困，而可預見一般取得他人金融帳
    戶使用之行徑，常與行財產犯罪事實之需要密切相關，又對提供帳戶雖無引發他
    人萌生犯罪之確信，但仍以縱若有人持以犯罪，亦無違其本意之犯意，先以電話
    聯絡「張豪傑」之不詳姓名成年男子，而由甲○○於民國八十九年三月間，在台
    南市○○街某泡沫紅茶店附近，將其以前向郵政儲金匯業局茄定郵局申請開立之
    局號0000000之八號、帳號0000000號郵政存簿儲金帳戶（包括存
    摺、印章、金融卡），基於幫助該不詳姓名男子實施詐欺犯罪之犯意，提供予該
    不詳姓名成年男子使用。該男子旋即再以「美聯物產國際公司」，並以「港台歡
    樂酬賓聯合大贈獎」之名義，印製內涵刮刮樂幸福包，分寄給不特定人，適有民
    眾乙○○接獲閱之，以為刮中新台幣（下同）五十萬元，而陷於錯誤，信以為真
    ，乃按廣告上所指示，依約於八十九年三月二十一日至台北市○○○路○段台北
    公館第十三支局匯款共六萬元款項至上開帳戶，嗣因未能取得中獎款項，始發覺
    受騙，報警而循線查知上情。
二、案經高雄縣警察局湖內分局移送台灣高雄地方法院檢察署檢察官偵查起訴及移送
    併辦。
    理  由
一、訊據被告甲○○坦認交付郵政存簿儲金帳戶（包括存摺、印章、金融卡）予不詳
    姓名之人使用之事實，雖辯稱以為是辦理信用卡，不知有詐財情事云云，惟查，
    右揭事實已據被害人乙○○於警訊中指述甚詳，復有岡山郵局八十九年七月二十
    日第八九五○六五之三二號函暨郵政存簿儲金帳戶查詢最近交易詳情表、郵政國
    內匯款執據、刮刮樂宣傳單等在卷可稽，被告自承交付其郵局帳戶予不詳姓名男
    子之事實，衡諸金融存款帳戶，事關存戶個人財產權益之保障，其與存戶印鑑章
    結合，專有性自屬更高，除非本人或與本人親密關係者，難認有何理由可自由流
    通使用該存褶、印章，一般人均有妥為保管防阻他人任意使用之認識，縱使特殊
    情況偶有交付他人使用之需，亦必然深入瞭解用途後再行提供以使用，方符常情
    ；且該等專有物品如若落入不明人士手中，如若未稍加闡明正常用途，極易被利
    用為與財產有關之犯罪工具，此為吾人依一般生活認知所易於體察之常識，而若
    有犯罪意圖者，非有正當理由，竟徵求他人提供帳戶，客觀上可預見其目的，係
    供為某筆資金之存入，後再行領出之用，且該筆資金之存入及提領過程係有意隱
    瞞其流程及行為人身份曝光之用意，一般人本於一般認知能力均甚易於意會，本
    件被告面對其所專有之帳戶供為受匯入詐欺款並提領，且被告於主動接觸疑似不
    法業者，並提供帳戶，其竟對該他人身份來歷毫無所悉，若謂對其異類行徑未有
    所社會非難，基於金融帳戶開設極易，吾人豈非可專設帳戶出售、出租並從中獲
    利而仍可獲非難之寬免，又豈是一般社會認知所得通融？本件被告之持續性提供
    帳戶（含印鑑章、金融卡）行為態樣，顯有異於日常基於一時生活之便之借用，
    顯有幫助詐財之認識。
二、再依被害人乙○○之指述，其並未指及其等被詐欺過程中，曾與被告聯繫、見面
    或其他接觸；是就如何向被害人等進行詐欺之過程一節，僅能證明實際對被害人
    行詐騙財物事實者，係等不詳人士或其組成之「集團」，衡酌詐欺行為其中之「
    受交付詐欺款」，固屬整個詐欺行為之一重要環節，然客觀上受交付方法多端，
    倘由本人親自出面與被詐欺行金錢交接者，尚可稱之已涉詐欺構成要件行為分擔
    ，然若受詐欺者係以透過郵（電）匯之間接方式付出款項，於另端收受者，客觀
    上實係向該郵匯業者直接受取財物之交付，其方式客觀上與直接受付自被詐欺者
    本人親手之交付，尚屬有別，蓋基於郵（電）匯業務之快速、便捷安全特性，後
    者（即郵、電匯）付出財物方式，於被詐欺者交付財物予郵（電）匯流通業者之
    時，形同詐欺者已然透過郵（電）匯業者取得財物之受交付（換言之，當被害人
    將財物交付郵局時，應認已行詐欺犯罪構成要件行為中『交付』概念），是其後
    另端之提供帳戶存入匯款，性質上已是接近詐欺取財構成要件以外之協助行為，
    若僅單純提供帳戶協助，以使詐欺者順遂取得款項，尚難遽認即係本於共同犯意
    聯絡與該等不詳人士，分擔任何向被害人非法詐財之行為，充其量，應認僅止於
    幫助之犯意而為詐欺構成要件以外之行為。綜上所述，本件被告本於幫助意思而
    為詐欺構成要件（施詐術、使人交付財物）以外之行為，幫助詐欺行為犯罪事證
    已明，被告犯行自堪認定。
三、核被告所為，係犯刑法第三十條一項、第三百三十九條第一項詐欺取財罪之幫助
    犯，被告實施詐欺構成要件以外之行為，係幫助犯，爰依刑法第三十條第二項減
    輕其刑。公訴人認被告係正犯，尚有未恰。又公訴人併案部份與本件起訴事實與
    同一事實，自屬相同審理範圍，併於敘明。審酌被告因一時異想天開，提供詐欺
    犯者方便行騙財物，行為殊屬非是，諒其犯後已思悔悟，亦非實質獲利之人及其
    他犯罪一切情狀，量處如主文所示之刑。又刑法第四十一條有關「犯最重本刑為
    三年以下有期徒刑之罪，而受六個月以下有期徒刑或拘役之宣告，因身體、教育
    、職業、家庭之關係或其他正當事由，執行顯有困難者，以一元以上三元以下折
    算一日，易科罰金」之規定，於九十年一月十日，經總統公布修正為「犯最重本
    刑為五年以下有期徒刑之罪，而受六個月以下有期徒刑或拘役之宣告，因身體、
    教育、職業、家庭之關係或其他正當事由，執行顯有困難者，以一元以上三元以
    下折算一日，易科罰金」（修正後刑法第四十一條第一項前段），此一修正後之
    規定，對修正前原屬犯最重本刑為五年以下有期徒刑之罪，而受六個月以下有期
    徒刑或拘役之宣告者自屬有利，本件犯罪時尚未修法，裁判時已修正原規定，依
    刑法第二條第一項前段規定，自應適用裁判時之修正後法律，爰諭知被告易科罰
    金之折算標準。又被告於八十年間雖曾受有期徒刑以上刑之執行完畢，惟五年以
    內未曾受有期徒刑以上刑之宣告，有臺灣高雄地方法院檢察署刑案資料查註記錄
    表附卷可稽，此次一時失慮，致罹刑典，惟事後已坦承犯行，深具悔意，經此偵
    審及刑之宣告後，應知警惕而無再犯之虞，本院因認其刑以暫不執行為適當，並
    予宣告緩刑二年，用啟自新。
據上論斷，應依刑事訴訟法第二百九十九條第一項前段，刑法第二條第一項、第三十
條第一項、第三百三十九條第一項、修正後刑法第四十一條第一項，第七十四條第一
款，罰金罰鍰提高標準條例第一條前段、第二條，判決如主文。
本案經檢察官劉宗慶到庭執行職務。
中    華    民  國      九十      年      八      月      二十七      日
                                    臺灣高雄地方法院刑事第三庭
                                        法  官  簡  志  瑩
右正本證明與原本無異。
如不服本判決，應於判決送達後十日內，向本院提出上訴狀。
                                        書記官  林  宜  正
中    華    民    國      九十      年      八      月      二十八      日
附錄論罪科刑法條：
刑法第三百三十九條第一項：
意圖為自己或第三人不法之所有，以詐術使人將本人或第三人之物交付者，處五年以
下有期徒刑、拘役或科或併科一千元以下罰金。


司法院資訊處製作；財團法人民間司法改革基金會備份。
